臺灣高雄地方法院民事判決
111年度雄簡字第889號
原      告  夏德川  
被      告  林家和  
兼法定代理  
人          吳于庭  
上列當事人間因被告過失傷害案件，本院於民國111年6月15日言
詞辯論終結，判決如下：
    主  文
被告應連帶給付原告新臺幣捌萬零陸佰肆拾壹元，及自民國一一
一年三月十五日起至清償日止，按週年利率5%計算之利息。
原告其餘之訴駁回。
訴訟費用由被告負擔百分之七十，餘由原告負擔。
本判決第一項，得為假執行。但被告如以新臺幣捌萬零陸佰肆拾
壹元，為原告預供擔保後，得免為假執行。
原告其餘假執行之聲請駁回。
    事實及理由
一、本件被告經合法通知，未於言詞辯論期日到場，核無民事訴
    訟法第386 條所列各款情形，爰依原告之聲請，由其一造辯
    論而為判決。
二、原告主張：被告乙○○於民國110年5月6日3時30分許，無照騎
    乘車牌號碼000-000號普通重型機車，沿高雄市鼓山區麗雄
    街由北往南方向行駛，行至麗雄街與鼓元街交岔路口時，本
    應注意車輛行至無號誌交岔路口車道數相同時，左方車應暫
    停讓右方車先行，且依當時天候晴，夜間有照明，柏油路面
    乾燥、無缺陷、無障礙物，視距良好，並無不能注意之情事
    ，竟疏未注意而貿然通過，適伊騎乘車牌號碼000-0000號普
    通重型機車（下稱系爭車輛）沿鼓元街由西向東駛來，亦疏
    未注意車輛行經無號誌交岔路口，應減速慢行，雙方見狀不
    及閃避，被告乙○○騎乘之機車車頭與伊騎乘之機車左側車身
    發生碰撞，雙方均人車倒地（下稱系爭事故），伊因而受有
    左側第5至9肋骨骨折併左胸壁挫傷、左上眼瞼撕裂傷、鼻橋
    撕裂傷之傷害（下稱系爭傷勢）。並有如附表所示之損害，
    爰依民法第184 條第1 項前段提起本件訴訟。而被告乙○○於
    系爭事故發生時尚未成年，被告甲○○為其法定代理人，爰依
    民法第187條第1項規定請求與被告乙○○連帶負損害賠償責任
    。並聲明：㈠被告應連帶給付原告新臺幣（下同）200,000元
    ，及自起訴狀繕本送達最後一位被告翌日起至清償日止，按
    年息5％計算之利息。㈡願供擔保請准宣告假執行。
三、被告未於言詞辯論期日到場，亦未提出書狀作任何聲明或陳
    述。
四、得心證之理由
  ㈠經查，被告乙○○於民國110年5月6日3時30分許，無駕駛執照
    仍騎乘車牌號碼000-000號普通重型機車，沿高雄市鼓山區
    麗雄街由北往南方向行駛，行至麗雄街與鼓元街交岔路口時
    ，疏未注意減速慢行，作隨時停車之準備，貿然直行進入路
    口，適原告騎乘系爭車輛沿鼓元街由西向東駛來，兩車發生
    擦撞，致原告受有系爭傷勢之事實，業據被告乙○○在臺灣高
    雄少年及家事法院111年度少護字第19號調查審理中 不爭執
    ，應堪信為真實。故原告請求被告乙○○賠償之，洵屬有據。
    按限制行為能力人不法侵害他人之權利者，以行為時有識別
    能力為限，與其法定代理人連帶負損害賠償責任，民法第18
    7條第1 項前段定有明文。被告乙○○於系爭事故發生時為年
    滿12歲之限制行為能力人，被告甲○○為其法定代理人，有其
    年籍資料在卷可稽（本院卷第113頁），而原告所受系爭傷
    害乃被告乙○○之上述過失侵權行為所肇致，亦經本院認定如
    前。又當時被告乙○○已滿17歲，依前揭事發過程判斷，被告
    乙○○就其上揭過失行為足以導致他人受傷之情形應有識別能
    力，被告甲○○亦未舉證證明其監督並未疏懈，或縱加以相當
    之監督，而仍不免發生損害之情形，則原告依民法第187條
    第1 項前段規定，主張被告對原告之過失侵權行為應連帶負
    侵權行為損害賠償責任，亦屬有據。
  ㈡按行經無號誌交岔路口，應減速慢行，作隨時停車之準備，
    道路交通安全規則第93條第1 項第2 款定有明文；又行至無
    號誌或號誌故障而無交通指揮人員指揮之交岔路口，支線道
    車應暫停讓幹線道車先行。未設標誌、標線或號誌劃分幹、
    支線道者，少線道車應暫停讓多線道車先行；車道數相同時
    ，轉彎車應暫停讓直行車先行；同為直行車或轉彎車者，左
    方車應暫停讓右方車先行。但在交通壅塞時，應於停止線前
    暫停與他方雙向車輛互為禮讓，交互輪流行駛。道路交通安
    全規則第102 條第1 項第2 款定有明文。經查：本件事故發
    生之麗雄街與鼓元街之交岔路口無交通號誌，此有道路交通
    事故現場圖在卷可稽（本院卷第63頁) ，又被告乙○○於警詢
    時陳稱：對方車和我都沒停就繼續行駛等語，可見被告乙○○
    未暫停讓右方車先行，就事故發生為有過失。而原告行駛經
    無號誌交叉路口，未減速慢行，就事故發生亦有過失，且經
    高雄市政府交通局車輛行車事故鑑定委員會鑑定結果認：被
    告乙○○行經無號誌交岔路口車道數相同，左方車未讓右方車
    先行，為肇事主因，原告於無號誌路口未減速慢行，為肇事
    次因，有該會鑑定意見書（本院卷第59頁）在卷足憑。準此
    ，審酌被告乙○○與原告過失情節，堪認被告乙○○應負百分之
    70肇事責任；原告應負百分之30肇事責任。
  ㈢原告請求賠償之項目及金額，是否於法有據並相當？茲敘述
    如下：
  ⒈醫療費用：原告主張其因本件被告乙○○之不法侵害而支出醫
    療費用19,960元，業據原告提出與其所述相符之阮綜合醫院
    醫療費用收據、診斷證明書（本院卷第15-19頁、第25頁）
    ，經核屬必要之醫療支出，是原告此部分請求，應予准許。
  ⒉交通費：原告主張前往阮綜合醫院治療搭乘計程車，共計花
    費車資3,340元等語。本院審酌原告所受肋骨骨折，確有搭
    乘計程車前往就醫之必要，且互核醫療單據可見，原告於11
    0年5月6日住院至110年5月15日出院，出院後於110年5月21
    日前往阮綜合醫院就醫，參以原告住所至阮綜合醫院之單程
    計程車車資為約155元，有計程車試算表存卷可查，是原告
    主張就醫交通費620元（計算式：155×4＝620），應為有理由
    ，逾此範圍自屬無據，不予准許。
  ⒊工作損失：原告主張其任職在樺銘機械工程有限公司，月薪
    每月43,900元，因系爭事故請病假無法工作47日，損失工資
    共計98,000元等情，業據提出薪資證明及請假單（本院卷第
    21-27頁、第103頁），審酌阮綜合醫院診斷證明亦記載，出
    院後須休養3個月，則原告確有請假47日休養之必要，再以
    原告提出薪資證明每月薪資平均為43,900元，以此計算，原
    告因系爭傷勢47日之工作損失應為68,777元（計算式：43,9
    00÷30×47＝68,777，元以下4捨5入）。另原告請求請假2日前
    往調解，被告乙○○無故未到，損失工資10,000元云云，惟原
    告因系爭事故花費時間參與調解程序，本為原告決定遂行訴
    訟程序所需支出之成本，應由原告自行負擔，難認與系爭事
    故有何相當因果關係。是原告請求薪資損失68,777 元，應
    屬有據，逾此範圍請求者，難謂有據，不應准許。　
　⒋系爭車輛修理費：系爭車輛為107年9月出廠，因本件車禍修
    理費用為18,700元，有車籍查詢資料、估價單及發票可參；
    則系爭車輛既非新車，依上開說明，其修復時材料更換係以
    新品替換舊品，計算零件材料之損害賠償數額時，應扣除折
    舊部分始屬合理。又依行政院所頒固定資產耐用年數表及固
    定資產折舊率表，【機械腳踏車】之耐用年數為3年，依平
    均法計算其折舊結果（即以固定資產成本減除殘價後之餘額
    ，按固定資產耐用年數表規定之耐用年數平均分攤，計算折
    舊額），每年折舊率為3 分之1 ，並參酌營利事業所得稅查
    核準則第95條第6 項規定「 固定資產提列折舊採用定率遞
    減法者，以1 年為計算單位，其使用期間未滿1 年者，按實
    際使用之月數相當於全年之比例計算之，不滿1月者，以1 
    月計」，上開【機械腳踏車】自出廠日107年9月，迄本件車
    禍發生時即110年5月6日，已使用2年9月，則零件扣除折舊
    後之修復費用估定為5,844元【計算方式：1.殘價＝取得成本
    ÷( 耐用年數＋1)即18,700÷(3+1)≒4,675（小數點以下四捨五
    入）；2.折舊額 ＝(取得成本－殘價)×1/（耐用年數）×（使
    用年數）即(18,700－4,675) ×1/3×（2+9/12）≒12,856（小
    數點以下四捨五入）；3.扣除折舊後價值＝（新品取得成本－
    折舊額）即18,700－12,856＝5,844】為有理由，逾此部分則
    無理由。
　⒌精神慰撫金部分：按不法侵害他人之身體、健康、名譽、自
    由、信用、隱私、貞操，或不法侵害其他人格法益而情節重
    大者，被害人雖非財產上之損害，亦得請求賠償相當之金額
    ，民法第195 條第1 項前段定有明文。又慰撫金之多寡，應
    斟酌雙方之身份、地位、資力與加害之程度及其他各種情形
    核定相當之數額；其金額是否相當，自應依實際加害情形與
    被害人所受之痛苦及雙方之身份、地位、經濟狀況等關係決
    定之。經查，被告乙○○因過失不法侵害原告之身體，致原告
    系爭傷勢，已如前述，揆諸前揭法律規定，原告就其所受非
    財產上損害向被告請求損害賠償，為有理由，應予准許。本
    院斟酌原告所受傷害之傷勢程度、所須休養期間、復原情形
    及精神痛苦，再衡量原告當庭自陳之學歷、職業、收入、資
    產狀況等節（本院卷第122頁），並參酌兩造之財產資力（
    有兩造之稅務電子閘門財產所得調件明細表可參，因屬個人
    隱私，僅予參酌，不予揭露）等一切情狀，認精神慰撫金數
    額以20,000元為適當，逾此範圍之部分，則屬過高，不應准
    許。
  ⒍依上所述，原告得請求被告連帶賠償之金額共115,201元（計
    算式：19,960＋620＋68,777＋5,844＋20,000＝115,201），惟本
    件應依過失相抵法則減輕被告30%賠償金額，已據前述，則
    原告所得請求被告連帶賠償之金額即應減為80,641元【計算
    式：150,700×0.7＝80,641，元以下4捨5入】。
五、綜上所述，本件原告依侵權行為法律關係，請求被告給付原
    告80,641元，及自起訴狀繕本送達最後一位被告翌日即111
    年3月15日（本院卷第81-83頁）起至清償日止，按週年利率
    5%計算之利息。為有理由，應予准許。逾此範圍，非有理由
    ，應予駁回。
六、本判決原告勝訴部分，乃就民事訴訟法第427條第1項訴訟適
    用簡易程序所為被告敗訴之判決，依同法第389條第1項第3
    款規定，應依職權宣告假執行（原告就此所為假執行之聲請
    並無必要），並依同法第392條第2項規定，依職權宣告被告
    如為原告預供相當擔保金額後，得免為假執行，至原告其餘
    假執行之聲請，亦失所附麗，應併予駁回。
七、訴訟費用負擔之依據：民事訴訟法第79條、第85條第2項。
中　　華　　民　　國　　111 　年　　7 　　月　　13　　日
                  高雄簡易庭  法    官　　鄧怡君
附表
編號 請求項目 金額（新臺幣） 內容 證據出處 備註 1 醫療費用 19,960元 阮綜合醫院：19,960元 本院卷第15至19頁 單據金額核對相符 2 交通費用 3,340元 無。 無。  3 工作損失 98,000元 原告原任職於樺銘機械工程有限公司技術員，每月工資43,900元，受傷期間無法工作，計損失98,000元（無計算式）。 請假單-本院卷第21至23頁  薪資證明-本院卷第27、103頁  診斷證明書-本院卷第25頁    10,000元 前與被告乙○○約好談和解之時間，然被告乙○○多次未出現，致原告多次請假，損失工資10,000元。   4 系爭車輛修理費 18,700元  估價單-本院卷第29頁  發票-本院卷第31頁 單據金額核對相符 5 精神慰撫金 50,000元     合計： 200,000元    
以上正本係照原本作成。
如對本判決上訴，須於判決送達後20日內向本院提出上訴狀。如
委任律師提起上訴者，應一併繳納上訴審裁判費。　　　　　　
中　　華　　民　　國　　111 　年　　7 　　月　　13　　日
                               書記官   吳語杰